【裁判字號】    99,交聲,92
【裁判日期】    990422
【裁判案由】    違反道路交通管理處罰條例聲明異議
【裁判全文】
臺灣基隆地方法院交通事件裁定          99年度交聲字第92號
移送機關即
原處分機關    交通部公路總局臺北區監理所基隆監理站
異  議  人
即受處分人    甲○○
上列受處分人因違反道路交通管理處罰條例案件，對於交通部公
路總局臺北區監理所基隆監理站於中華民國99年1 月25日所為之
處分（原處分案號：基監字第裁42－Z00000000號），聲明異議
，本院裁定如下：
   主  文
異議駁回。
    理  由
一、原處分意旨略以：異議人即受處分人（以下稱異議人）甲○
    ○駕駛車牌號碼EV—0072號自用一般小客車，於民國99年1
    月17日2 時50分許，行經速限每小時90公里之國道三號高速
    公路北上2.9 公里處，為內政部警政署國道公路警察局第九
    警察隊七堵小隊員警持雷達測速儀測得時速152 公里，超速
    62公里，因而現場攔停異議人，製單舉發，嗣經原處分機關
    認定前揭違規屬實，依道路交通管理處罰條例第43條第1 項
    第2 款、第5 項前段（原處分機關未記載本項，惟另併予記
    明依同條例第24條規定，汽車駕駛人有違反該條例第43條之
    情形者，應接受道路交通安全講習之意旨）、第63條第1 項
    第3 款（原處分機關漏引第63條第1 項第3 款）規定，裁處
    異議人罰鍰新臺幣（下同）8000元，記違規點數3 點，並應
    參加道路交通安全講習。
二、異議意旨略以：伊當時車速約100 至110 公里，被舉發的速
    度卻為152 公里，與實際車速有明顯誤差，員警雖有提出測
    速器檢驗合格證明，但其測速時間與伊經過時間有一段差距
    ，且無照片可資佐證；又雷射測速儀會受到地形與氣候干擾
    ，依經濟部標準檢驗局公告之雷射測速儀檢定檢查技術規範
    ，其有每小時2 至3 公里的誤差值，為此爰依法聲明異議等
    語。
三、按汽車行駛高速公路及快速公路，應依速限標誌指示，高速
    公路及快速公路交通管制規則第5 條第1 項定有明文；次按
    汽車駕駛人駕駛汽車，行車速度超過規定之最高時速60公里
    以上，處汽車駕駛人新臺幣6000元以上24000 元以下罰鍰，
    並記違規點數3 點，且應接受道路交通安全講習，道路交通
    管理處罰條例第43條第1 項第2 款、第5 項前段（與該條例
    第24條第1 項第3 款規定意旨同一）及同條例第63條第1 項
    第3 款均有明定。次按警員舉發交通違規，係道路交通管理
    處罰條例所規定之職權行使。而汽車超速行駛此類違規行為
    之取締，依其違規行為本質，本多係在瞬間發生，通常多委
    由當場執行取締違規公務員之認識與判斷，必須為立即之取
    締作為，此為達成維持交通秩序目的所必要，且此種立即性
    之舉發違規，因警員或有未能於發現之際及時攝影取證，事
    實上亦僅能仰賴舉發警員依雷達測速儀測定違規車輛行車速
    度暨其目視違規整體情形而認定之，此係因執行職務之公務
    員，通常多具有一定之考選資格與專業訓練，且其執法之對
    象係不特定大眾，故其立場經立法機關推定，應具有客觀、
    中立與公平之特質，而無故意偏頗之虞，是此種逕由公務員
    所為之事實認定，除非有其他積極證據，足資認定公務員於
    執行職務時，有故意或過失侵害人民權利之情形，或處分本
    身有重大明顯之瑕疵而應予撤銷者外，否則本於行政目的達
    成之必要與公權力之尊重、公信力之維持，司法機關宜予尊
    重，並儘力維持，以秉持行政、司法相互合作、制衡之原理
    ，共同維護國家機能之正常運行。
四、經查：
  (一)異議人甲○○於民國99年1 月17日2 時50分許，駕駛車牌號
    碼EV—0072號自用一般小客車行經速限每小時90公里之國道
    三號高速公路北上2.9 公里處，經為內政部警政署國道公路
    警察局第九警察隊七堵小隊員警持雷達測速儀測得時速152
    公里，超速62公里，因而現場攔停異議人，製單舉發，而異
    議人於99年1 月28日向原處分機關提起申訴，經原處分機關
    轉請內政部警政署國道公路警察局第九警察隊查證後，仍認
    本件違規屬實，而由原處分機關於99年1 月25日以基監字第
    裁42－Z00000000 號裁決書裁處異議人「罰鍰8000元，記違
    規點數3 點，並應參加道路安全講習」等情事，業經原處分
    機關聲明異議案件移送書記載明確，並有內政部警政署國道
    公路警察局第九警察隊99年2 月8 日公警九交字第09909701
    86號函、內政部警政署國道公路警察局99年1月17日公警局
    交字第Z00000000號舉發違反道路交通管理事件通知單、交
    通部公路總局臺北區監理所基隆監理站99年1月25日基監字
    第裁42－Z00000000號違反道路交通管理事件裁決書在卷可
    稽，是異議人於上開時、地確有駕駛車牌號碼EV—0072號自
    用一般小客車之事實，首堪認定。
  (二)異議人雖以上開言詞置辯，然針對本案取締過程，經傳喚證
    人即內政部警政署國道公路警察局第九警察隊七堵小隊員警
    游鏡瓅於本院99年4 月8 日調查時具結證稱：「（問：在99
    年1 月17日2 時50分許在國道三號北上2.9 公里處是否查獲
    車號EV—0072車超速違規取締案件？）是，是我與另一位警
    務佐周育民共同取締的。」、「（問：你當時取締的依據是
    什麼？）我們是採雷達定點測速的，我們是接獲通報在國道
    三號北向41公里北，有飆車族往北，通報時間約兩點左右，
    我們就在北向的2.9公里處測速，那是壹個轉彎處，我們看
    到他的車頭燈很明顯很快，我們是準備好該車為行車速度超
    速，我是為攔停者，示意他停車後，所以雷達測速的時間並
    不是他的車與我平行的時候，是他一出來就測到的，測到後
    我們才會開啟警示燈。他的頭燈是打在護欄上，出彎道後我
    才會，當地高架，當時只有他一台車而已，並沒有其他的車
    。我有請他看檢驗合格標籤，今日有帶檢驗合格的證書，異
    議人違規的照片等。」、「（問：有沒有辦法提供他當時超
    速的數據？）那個數據沒有辦法儲存，現在沒有辦法拿到當
    時的數據，但是我當時有請異議人看那個數據。」、「（問
    ：那時異議人有無提出質疑？）他當時有說怎麼可能，他說
    他沒有開這麼快。而異議人看速度的時間點與我們真正測到
    的時間點可能不同，且我們的儀器是檢驗合格的。我們有把
    反詢問錄下來，我們當時問時，他說他是開到約120公里左
    右，那時在車道上，錄音檔最後的部分沒有錄到。」、「（
    問：雷達測速與一般超速的照相，有何不同？）雷達是打整
    個面的，面積最大的那台車，我們是在車輛少的時候才會用
    雷達測速，一般時候的車速是用雷射測速，是一次只能測速
    一台車。儀器有兩種，雷達與雷射，定點的也有可能，是雷
    達或雷射的，我們的巡邏車是配備也有雷達、雷射。照相的
    部分是有專人專責在控制，定點就有照相，巡邏車沒有規定
    要照相。我們是用當場攔停的，所以沒有照片，我們確定是
    這輛車才會作舉發的動作。」、「（問：針對異議人所言他
    的時速約110至120公里，沒有到152的速度，有何意見？）
    他講速度多少，我們的儀器是合格的，機器測到多少，他當
    時確實有超速，那是他自己講的，但是我們的儀器是合格的
    。」、「（問：依據你們的經驗，雷達測速誤差值最大多少
    ？）檢測中是沒有誤差我們才會拿出來用，它的合格時間還
    是有效的。」、「（問：在雷達上看到的數字與車上的碼錶
    有無誤差？）雷達是掛在左後車窗，雷達會打在那裡，沒有
    辦法作這種測試。測試時是往後打，規定雷達是要作定點的
    測試動作。當時請異議人看的數據是152公里沒錯，且當時
    有給異議人看檢驗合格標籤。」等語綦詳（見本院卷第19
    頁至22頁），顯然證人游鏡瓅對於舉發經過確有深刻印象、
    清晰記憶無訛，且證人游鏡瓅係依法執行職務之公務員，與
    異議人間素不相識且亦無宿怨嫌隙，堪信證人游鏡瓅應無甘
    冒偽證罪刑責風險而設詞構陷異議人之理，再者異議人既未
    能提出足以證明該舉發警員有捏造事實、違法取締情事之證
    據，則執勤警員本其維護交通秩序、安全職責所為之舉發，
    自應受到合法、正確之推定，其證言應屬可採，且法亦無明
    文規定於當場舉發違規時尚須有照片留存為證據資料，故尚
    難僅憑異議人之片面指摘，遽認本件有違法取締之情事。又
    異議人辯稱雷射測速儀有每小時2至3公里的誤差值，惟查，
    經濟部標準檢驗局公布之「雷射測速儀檢定檢查技術規範」
    ，訂定雷達測速儀關於速率偵測準確度之檢定公差在+2km／
    h，-3km／h間，此規定僅係經濟部標準檢驗局針對雷射測速
    科學儀器設備檢定合格與否之技術上事項，尚非謂業經經濟
    部標準檢驗局檢定合格之雷射測速儀器設備即有上開+2km
    ／h，-3km／h之誤差，是異議人上開所辯該雷射測速儀有每
    小時2至3公里的誤差值，應係異議人誤解該規範，是以，異
    議人上開所辯，顯屬事後卸責之詞，自不足採。
  (三)綜上所述，本件異議人於上揭時、地，駕駛上開自用一般小
    客車所為「行車速度，超過規定之最高時速（90公里）60公
    里以上未滿80公里」之違規事實，應堪認定。從而，原處分
    機關依據道路交通管理處罰條例第43條第1 項第2 款、第5
    項前段（原處分雖未予記載本項，惟另併予記明依同條例第
    24條規定，汽車駕駛人有違反該條例第43條之情形者，應接
    受道路交通安全講習之意旨）、第63條第1 項第3 款，裁處
    異議人罰鍰8000元，記違規點數3 點，並應參加道路安全講
    習，核無違誤，本件聲明異議為無理由，應予駁回。
五、據上論斷，應依道路交通案件處理辦法第19條，裁定如主文
    。
中    華    民    國    99    年    4     月    22    日
                  交通法庭法  官  陳伯厚
以上正本證明與原本無異。
對於本件裁定如有不服，應於收受送達後5日內，向本院提出抗
告書狀，敘述抗告之理由，抗告於臺灣高等法院。
中    華    民    國    99    年    4     月    22    日
                          書記官  王惠萍

司法院資訊處製作；財團法人民間司法改革基金會備份。
